最高法院刑事判決　　　　　　　　　　　　　　　　九十一年度台非字第一六一號
　　上　訴　人　最高法院檢察總署檢察總長
　　被　　　告　甲○○
右上訴人因被告詐欺案件，對於台灣高等法院中華民國九十年十一月二十七日第二審
確定判決（九十年度上易字第三一六九號，起訴案號：台灣板橋地方法院檢察署八十
七年度偵續字第一九六號），認為違法，提起非常上訴，本院判決如左：
    主  文
上訴駁回。
    理  由
非常上訴理由稱：「一、按判決不載理由或所載理由矛盾者，為違背法令。原審判決
書中第二頁、第十一頁謂係爭房屋委由不知情之冠富廣告事業股份有限公司及銷售人
員製作銷售廣告等語。惟查冠富公司及銷售人員對本案顯係知情，可見諸下列各端：
(一)原審判決書中第五頁中『……告訴人林育輝於原審調查時陳稱：銷售小姐說公設比
只有十幾，可以自己興建夾層屋，可使用四十幾坪……』。(二)原審判決書中第六頁中
『……告訴人關小愉於原審調查時陳稱：售屋人員說其可實用十五坪，且可建夾層，
即有二十六坪……』。(三)原審判決書中第七頁中『……證人即冠富廣告公司負責人許
芳明於偵查中、原審調查時證述：是甲○○與渠公司簽訂銷售契約，並互相討論及決
定銷售方向如售價等，其中包括夾層屋之出售……有告訴被告不合法，但決策是由被
告與廣告公司一起所為……』。(四)原審判決書中第八頁中『……而被告明知未經許可
興建夾層屋，竟仍與冠富廣告公司討論要賣夾層屋……』。(五)原審判決書中第八頁中
『……而社會上一般人，於聽聞建築業或售屋業者告知可以興建夾層屋後，客觀上易
認建築業或售屋業者乃建築法規之熟稔人士，其既稱可建夾層屋，當不致於作假……
』。冠富廣告公司之負責人既然與被告甲○○簽訂銷售契約，並互相討論及決定銷售
方向如售價等，其中包括夾層屋之出售等，而其所屬之銷售小姐亦經告訴人證實渠等
均對夾層屋之銷售經過知之甚詳，原審事實理由既稱其不知情，又逕認廣告公司均參
與決策，顯係知情。是原審對知情與不知情所持之理由及互相矛盾，其判決當然違背
法令。二、原審判決書中第二頁、第十頁謂系爭房屋委由不知情之冠富廣告事業股份
有限公司及銷售人員製作銷售廣告等語。惟依前所述，冠富廣告公司及銷售人員對本
案顯係知情，益證原審認定被告甲○○成立詐欺取財罪，其認定事實與所採證據顯不
相符，自屬審判違背法令。三、查系爭之夾層屋於告訴人等購屋時，銷售人員早已告
知可以自己興建夾層屋。是告訴人早已得知夾層屋並非合於建築法規之規定；原審判
決書第五頁中『……進而誤認可以較低之價格購買較多坪數，而被騙購買等語……』
。惟依照常理觀之，消費者在購屋前，絕大多數均會在鄰近地區之房價相互比價後再
予決定；為何被告能以較多之坪數較低之價格出售，而銷售小姐為何於銷售時要告知
告訴人等『可以自己興建』？若得合法興建，又何必多此一語。由此觀之，告訴人在
比價後而仍選擇購買系爭房屋，顯係渠等早已知道銷售小姐所謂之『可以自己興建夾
層屋』意指二次施工。原審以『被告既以建築為業，對於預售之上揭房屋日後是否興
建夾層，及房屋之主建物面積及公共設施比例之多寡，對於消費者日後之使用規劃甚
鉅，必然足以影響購買者購買之意願，自應知之甚稔，乃其明知未獲政府主管機關夾
層興建之許可……仍於銷售廣告中為夾層興建使用之圖示及廣告……出示予林育輝、
陳玉寬等三十二人，使其陷於錯誤，而先後交付價款予被告經營之吉貿公司，被告之
犯行，堪以認定。』是系爭夾層屋得否合法興建，原審逕自行認定告訴人等不知情，
實有適用法則不當之違誤。另原審未依法調查證據，未盡調查證據之責，對告訴人等
是否知情乙節，均未有任何查證，僅以被告之自白及告訴人之供述，在不予傳訊相關
證人來證實下（原審判決書中第八頁謂：從而，伊請求傳訊證人吉貿公司股東呂游玉
里、呂政源、趙博清、陳友助、游文元，即無必要。）逕為認定被告犯有詐欺罪行，
亦有應予審判期日調查之證據未予調查之違背法令情事。四、案經確定，且不利於被
告，爰依刑事訴訟法第四百四十一條、第四百四十三條提起非常上訴，以資救濟」等
語。
本院按非常上訴旨在糾正法律上之錯誤，藉以統一法令之適用，不涉及事實問題。故
非常上訴審應依原判決所確定之事實為基礎，僅就原判決所認定之犯罪事實，審核適
用法令有無違誤。而證據之取捨及證據之證明力如何，均屬事實審法院得自由裁量、
判斷之職權。倘非常上訴理由係對卷宗內同一證據資料之證明力持與原確定判決相異
之評價，漫指原確定判決認定事實不當，進而指摘其採證違法，即係對於事實審法院
裁量權行使之指摘，與非常上訴係在統一法令適用之本旨有違。卷查本件原確定判決
撤銷第一審不當之判決，改判論處被告甲○○連續意圖為第三人不法之所有，以詐術
使人將本人之物交付罪刑。係認定被告為吉貿建設股份有限公司（下稱吉貿公司）之
實際負責人，於民國八十三年間，在台北縣永和市○○路興建「金歡喜站前廣場」，
明知未獲主管機關許可興建夾層屋，而一樓至七樓商場部分之公共設施比率高達百分
之四、五十，仍意圖為吉貿公司不法之所有，基於概括之犯意，委由不知情之冠富廣
告事業股份有限公司（下稱冠富公司），製作銷售廣告，誆稱：「挑高四米二，超彈
性立體空間，……買一層、送一層，小屋也能變大屋」等語，使陳玉寬等七人陷於錯
誤，誤信預售屋商場部分，得合法興建夾層屋，且公共設施比例未逾百分之十幾，先
後購買一樓之商場；及使林育輝、關小愉等二十五人陷於錯誤，誤信預售屋住宅部分
，亦得合法興建夾層屋，先後購買八樓以上之房屋，並陸續交屋。嗣購入後始知悉預
售屋商場部分之公共設施比例高達百分之五十，且不得興建夾層屋；所謂「買一送一
」，係於建物使用執照核發後，再以裝潢名義二次施工加建夾層，係違反建築法相關
規定之違章建築，有遭致拆除之可能，始知受騙等情。則依原判決所確認之事實，冠
富公司祇負責售屋廣告，不知吉貿公司未獲主管機關之許可興建夾層屋，亦不悉一樓
至七樓商場部分之公共設施比率高達百分之四、五十。被告係利用不知情之廣告從業
人員及銷售人員代為製作廣告及依廣告內容銷售，對於陳玉寬、林育輝等三十二人施
以詐術，使其陷於錯誤而交付財物，為間接正犯（見原判決理由欄第二項）。茲冠富
公司之負責人許芳明及售屋小姐與陳玉寬、林育輝等三十二名購屋者究否知情？乃事
實認定之問題。非常上訴審與第三審上訴程序，同屬法律審，殊無從進行調查此項未
經原確定判決所認定之事實，則其適用法律有無違誤，即屬無憑判斷。非常上訴意旨
以調查此項事實為前提之事項，自行假設各該犯罪構成要件之存在，指摘原判決違背
法令，不無誤會，難認為有理由。至於被告之自白，告訴人林育輝、關小愉等人之指
訴及證人許芳明之證詞是否可採，及有無傳喚證人吉貿公司股東呂游玉里、呂政源、
趙博清、陳友助、游文元之必要。乃證據之取捨及證據之證明力之問題，均屬事實審
法院自由裁量、判斷之職權。非常上訴理由對卷宗內同一證據資料之證明力持與原確
定判決相異之評價，泛指原確定判決認定事實不當、理由矛盾，進而指摘其採證違法
，顯係對於事實審法院取捨證據及證據證明力判斷裁量權行使之指摘，亦與非常上訴
為統一法令適用之本旨有違，同屬無理由。均應予駁回。
據上論結，應依刑事訴訟法第四百四十六條，判決如主文。
中      華      民      國    九十一    年      七      月     十一     日
                              最高法院刑事第四庭
                                  審判長法官  紀  俊  乾
                                        法官  黃  正  興
                                        法官  劉  介  民
                                        法官  陳  東  誥
                                        法官  孫  增  同
      右正本證明與原本無異
                                              書  記  官
中      華      民      國    九十一    年      七      月     十六     日
